【裁判字號】    95,交訴,99
【裁判日期】    950821
【裁判案由】    業務過失致死
【裁判全文】
臺灣高雄地方法院刑事判決              95年度交訴字第99號
公  訴  人  臺灣高雄地方法院檢察署檢察官
被      告  甲○○
上列被告因業務過失致死案件，經檢察官提起公訴（95年度偵字
第10568 號），本院合議庭裁定由受命法官獨任進行簡式審判程
序，判決如下：
    主  文
甲○○從事業務之人，因業務上之過失致人於死，處有期徒刑陸
月，如易科罰金，以銀元佰元即新台幣玖佰元折算壹日。
    事  實  及  理  由
一、本件被告甲○○所犯係死刑、無期徒刑、最輕本刑為3 年以
    上有期徒刑以外之罪，其於準備程序中就被訴事實為有罪之
    陳述，經本院告知簡式審判程序之旨，並聽取公訴人及被告
    之意見後，合議庭裁定由受命法官獨任進行簡式審判程序，
    合先敘明。
二、本件犯罪事實及證據，除犯罪事實欄第1 至6 行更正為「甲
    ○○前於民國87年間因違反槍砲彈藥刀械管制條例案件，經
    本院判處有期徒刑1 年8 月併科罰金新台幣（下同）60,000
    確定，於同年並因違反毒品危害防制條例案件，經台灣高等
    法院高雄分院判處有期徒刑8 年4 月，並經最高法院駁回上
    訴確定，再經台灣高等法院高雄分院裁定應執行有期徒刑9
    年併科罰金60,000元，於93年1 月2 日縮短刑期假釋出監交
    付保護管束，刑期至96年11月3 日屆滿，現仍於假釋期間（
    未構成累犯）」，證據部分補充證人即員警林慶文之證述外
    ，其餘均引用起訴書之記載（如附件）。
三、查被告行為後，如附表所示之相關法律均業經變更，並俱於
    民國95年7 月1 日施行，玆經整體比較結果，裁判時法並未
    較為有利，從而依刑法第2 條第1 項規定，自應適用各該行
    為時法，亦即修正前法至明。核被告所為，係犯刑法第276
    條第2 項之業務過失致死罪。被告於肇事後犯罪未發覺前，
    留在事故現場向前來處理之警員坦承肇事，並願接受裁判乙
    情，業據證人即到場處理之員警林慶文證述明確（見本院95
    年8 月10日審判筆錄），是以被告對於未經發覺之犯罪自首
    而接受裁判，應依修正前刑法第62條前段之規定，減輕其刑
    。爰審酌被告因一時疏於注意行車安全，而駕車肇事致被害
    人死亡，本應從重量刑，以儆效尤，惟念其於事後已與被害
    人家屬達成調解，賠償被害人家屬之損失，此有高雄縣鳳山
    市調解委員會95年調字第840 號調解書1 份在卷可憑等一切
    情狀，量處如主文所示之刑，並諭知易科罰金之折算標準，
    以資懲儆。
據上論斷，應依刑事訴訟法第273 條之1 第1 項、299 條第1 項
前段，刑法第2 條第1 項、第276 條第2 項、修正前刑法第62條
前段、第41條第1 項前段，罰金罰鍰提高標準條例第1 條前段、
修正前罰金罰鍰提高標準條例第2 條，現行法規所定貨幣單位折
算新台幣條例第2 條，判決如主文。
本案經檢察官王百玄到庭執行職務。
中    華    民    國    95    年    8     月    21    日
                      交通法庭  法  官  盧怡秀
以上正本證明與原本無異。
如不服本判決，應於判決送達後10日內，向本院提出上訴狀。
中    華    民    國    95    年    8     月    22    日
                                書記官  林秀珍
┌───────────────────────────────────────────────┐
│附表：                                                                                        │
├──────┬─────────────┬─────────────┬───────┬────┤
│相關變更條文│行為時法（下稱舊法）之內容│裁判時法（下稱新法）之內容│比  較  理  由│備    註│
├──────┼─────────────┼─────────────┼───────┼────┤
│【罰金刑貨幣│依法律應處罰金、罰鍰者，就│中華民國94年1 月7 日法修正│刑法之貨幣單位│經按現行│
│單位之變更】│其原定數額得提高為2 倍至10│施行後，刑法分則編所定罰金│由「元（指銀元│法規所定│
│罰金罰鍰提高│倍（刑法乃係定明10倍）。第│之貨幣單位為新臺幣。94年1 │）」變更為「新│貨幣單位│
│標準條例第1 │1 條所定得提高倍數之規定，│月7 日刑法修正時，刑法分則│臺幣」，且刑法│折算新臺│
│條前段、第5 │於本條例修正後制定之法律，│編未修正之條文定有罰金者，│分則之罰金數額│幣標準條│
│條→刑法施行│不適用之；本條例修正前公布│自94年1 月7 日刑法修正施行│，亦視該分則先│例第2 條│
│法第1 之1條 │之法律，於本條例修正後修正│後，就其所定數額提高為30倍│前曾修正與否，│之規定折│
│第1 項、第2 │其罰金罰鍰數額或法律經全部│。但72年6 月26日至94年1 月│而分別提高3 或│算後等值│
│項          │修正而其罰金罰鍰數額未予變│7 日新增或修正之條文，就其│30倍。        │，是以新│
│            │更者，亦同。              │所定數額提高為3 倍。      │              │法並未較│
│            │                          │                          │              │有利。  │
├──────┼─────────────┼─────────────┼───────┼────┤
│刑法第33條第│罰金：（銀元）1 元以上。  │罰金：新臺幣1000元以上…。│罰金刑之下限，│舊法有利│
│5 款：罰金刑│                          │                          │由銀元10元（亦│        │
│下限變更    │                          │                          │經提高）即新臺│        │
│            │                          │                          │幣30元，提高為│        │
│            │                          │                          │新臺幣1000元  │        │
├──────┼─────────────┼─────────────┼───────┼────┤
│【易科罰金折│犯最重本刑為5 年以下有期徒│犯最重本刑為5 年以下有期徒│易科罰金折算標│舊法有利│
│算標準變更】│刑以下之刑之罪，而受6 個月│刑以下之刑之罪，而受6 個月│準由銀元300 元│        │
│修正前刑法第│以下有期徒刑或拘役之宣告…│以下有期徒刑或拘役之宣告者│即新臺幣900 元│        │
│41條第1 項前│得以（銀元，下同）1 元以上│，得以新臺幣1000元、2000元│，提高為以新臺│        │
│段、修正前罰│3 元以下折算1 日，易科罰金│或3000元折算1 日，易科罰金│幣1000元、2000│        │
│金罰鍰提高標│。依刑法第41條易科罰金…就│。                        │元或3000元折算│        │
│準條例第2 條│其原定數額提高為100 倍折算│                          │1日           │        │
│→現行刑法第│1 日；法律所定罰金數額未依│                          │              │        │
│41 條 第1 項│本條例提高倍數，或其處罰法│                          │              │        │
│前段        │條無罰金刑之規定者，亦同。│                          │              │        │
├──────┼─────────────┼─────────────┼───────┼────┤
│【自首減刑規│對於未發覺之罪自首而受裁判│對於未發覺之罪自首而受裁判│刑法第62條將原│舊法有利│
│定變更】修正│者，減輕其刑。            │者，得減輕其刑。          │規定之必減修為│        │
│前刑法第62條│                          │                          │得減，雖性質上│        │
│前段→現行刑│                          │                          │屬刑罰裁量之事│        │
│法第62條前段│                          │                          │項，惟既影響行│        │
│            │                          │                          │為人之刑罰法律│        │
│            │                          │                          │效果，應屬法律│        │
│            │                          │                          │變更之範籌，而│        │
│            │                          │                          │有現行刑法第2 │        │
│            │                          │                          │條第1 項之適用│        │
│            │                          │                          │，而修正前刑法│        │
│            │                          │                          │第62條前條規定│        │
│            │                          │                          │為自首者，「必│        │
│            │                          │                          │」減輕其刑，自│        │
│            │                          │                          │較修正後刑法第│        │
│            │                          │                          │62條前段規定為│        │
│            │                          │                          │自首者，僅「得│        │
│            │                          │                          │」減輕其刑，對│        │
│            │                          │                          │行為人有利。  │        │
╟──────┼─────────────┴─────────────┴───────┼────┤
║整體比較結果│                                                                      │舊法有利│
╚══════╧═══════════════════════════════════╧════╛
附錄本判決論罪科刑法條：
中華民國刑法第276條（過失致死罪）
因過失致人於死者，處2 年以下有期徒刑、拘役或2 千元以下罰
金。
從事業務之人，因業務上之過失犯前項之罪者，處5 年以下有期
徒刑或拘役，得併科3 千元以下罰金。


司法院資訊處製作；財團法人民間司法改革基金會備份。
